臺灣宜蘭地方法院民事判決　　　　　　　　100年度國字第1號
原　　　告　賴寶月
訴訟代理人　王國輝
被　　　告　宜蘭縣羅東鎮公所
法定代理人　林姿妙
訴訟代理人　林恒毅律師
上列當事人間請求國家賠償事件，本院於中華民國100年7月7 日
言詞辯論終結，判決如下：
    主  文
原告之訴及假執行之聲請均駁回。
訴訟費用新臺幣柒仟貳佰參拾元由原告負擔。
    事實及理由
壹、程序事項：
    按依國家賠償法請求損害賠償時，應先以書面向賠償義務機
    關請求之；賠償義務機關拒絕賠償，或自提出請求之日起逾
    30日不開始協議，或自開始協議之日起逾60日協議不成立時
    ，請求權人得提起損害賠償之訴，國家賠償法第10 條第1項
    、第11條第1項前段分別定有明文。查原告前於民國99年8月
    5日以被告就宜蘭縣羅東鎮○○路412號前路面之管理有欠缺
    ，致原告身體受有傷害為由，請求被告依國家賠償法第3 條
    第1 項等規定予以賠償，為被告所拒絕，此有國家賠償請求
    書、被告99年9月9日羅鎮秘字第0990015747號函及檢附之99
    年羅鎮字第15747號拒絕賠償理由書各乙份在卷可參（卷10-
    15頁），是原告提起本件國家賠償訴訟，核與前開規定相符
    ，應予准許。
貳、實體事項：
一、原告主張：
（一）原告於99年1月19日上午7時20分許，騎乘車牌號碼F58-26
      5 號機車，由羅東往二結方向，行經羅東鎮○○路412 號
      時，因路面有大片油漬濕滑，致原告無法控制機車行進，
      因而失控滑倒，受有左側脛骨板骨折等傷害。被告為該路
      段之養護、管理機關，該路面無故出現大片油漬致路面濕
      滑，生交通往來之危險，顯見被告未善盡管理責任，與原
      告所受之傷害有相當因果關係，爰依國家賠償法第3 條規
      定，請求被告賠償下列項目及金額：
   1、醫療費用新臺幣（下同）22,729元：包括聖母醫院醫療費
      用8,439元、仁濟醫院醫療費用14,290元。
   2、工作損失320,004 元：原告於本件事故發生時任職於香亭
      日式料理，98年10月之工資為27,000元、11月為26,000元
      、12月為27,000元，以事故前3 個月之平均工資計算，原
      告之平均月薪為26,667元。原告因本件事故損失相當之薪
      資收入，爰請求1年之工作損失為320,004元（26,667×12
      月）。
   3、精神損害賠償18萬元。
   4、共計522,733元（22,729+320,004+18萬）。
（二）政府的公共建設應該在任何時刻都要具備安全性，不能說
      上班以外的時間就可以不用負責。原告質疑被告提出之巡
      查紀錄表之真實性。蓋法院於3月16日即要求被告於4月21
      日庭期前提出，但被告遲至5 月始提出，該紀錄表為電腦
      製表，應該很容易提出，但被告卻無法即時提出，真實性
      自屬可疑。被告提出之勞務契約書上沒有明確記載受雇人
      員之上下班時間及巡查頻率、方法，被告如何查核、驗證
      受雇人確實依約維持道路之完整性。又被告提出之路線巡
      查紀錄表顯示，被告所轄道路原則上是每隔4 天，且是在
      上班時間才會派員巡邏。另證人黃澤涵亦證稱：事故發生
      當日並無派員巡邏，也不知道該路段有不明油漬致騎士滑
      倒，也不知到該路段事後有清洗等語。被告100年5月13日
      羅鎮秘字第1000007143號函亦表示，被告不知當日該路段
      有交通事故，油漬由何人清除亦不知情等語。凡此，均足
      證被告沒有完善之管理辦法，沒有盡到管理義務才發生本
      件事故等語。並聲明：1、被告應給付原告522,733元及自
      起訴狀繕本送達翌日起至清償日止，按週年利率 5％計算
      之利息。2、願供擔保請准宣告假執行。
二、被告則以：
（一）本件事故發生時，被告並未核准任何單位於系爭路段進行
      施工，平時巡視系爭路段亦未見有何不明漬體附著其上，
      難認被告於維護或管理上有欠缺。又事發前後，被告並未
      接獲任何關於系爭路段有不明漬體致影響駕駛安全之通報
      ，基於客觀資源上之限制，被告不可能24小時隨時隨地派
      員待命，維護鎮○○路段之安全。倘被告平時巡視各路段
      均無異常，又無接獲通報反映道路有異常狀況，被告實無
      法立即採取足以防止危險損害發生之具體措施，縱有偶發
      異常路況，實屬不可避免之情形，從而被告管理應無欠缺
      ，不生國家賠償責任。
（二）原告發生摔車事故是否確肇因於系爭路段之不明漬體尚非
      無疑，原告應舉證證明其間之因果關係。蓋本件事故發生
      前後，並無其他車輛發生滑倒之意外事故，依一般經驗法
      則，難認於通常情形下會發生機車因此滑倒之結果。再觀
      以本件事故發生於上午、天晴無雨、視線良好，原告騎乘
      機車行經系爭路段發生滑倒之意外，應係個人因素造成。
      宜蘭縣政府警察局羅東分局之道路交通事故現場圖雖記載
      「賴寶月騎乘....因道路有油漬不慎滑倒發生交通事故」
      等文字，然此係承辦員警依原告所述內容為記載，是否與
      真實相符，尚乏其他事證相佐。
（三）就原告請求賠償之項目及金額，表示意見如下：
   1、醫療費用部分：原告雖提出歷次就診收據，然是否與本件
      事故有關，是否為必要之醫療行為，尚非無疑。
   2、工作損失部分：衡量原告之工作能力不能僅憑一時、一地
      之資料為據，原告提出之工作證明書僅可證明其任職3 個
      月的收入，無法反應其薪資能力，是應以勞動基準法所定
      最低工資每月17,280元計算。況依聖母醫院100年3月21日
      之函文，原告僅於術後3 個月需使用柺杖行動，尚無其他
      事證足佐原告需休養1 年，其請求難認有理。
   3、精神損害賠償部分：姑不論原告請求之金額是否過高，而
      應酌減。原告未釋明其因傷受有何痛苦，此部分請求即難
      認有據。
（四）縱認被告之管理有疏失，應負賠償責任。然本件事故發生
      時，天候晴、日間自然光線、柏油路面平整，原告行進方
      向之視距良好，並無不能注意之情事，竟疏未注意車前路
      面情況，原告應負較重之過失責任等語，資為抗辯。並聲
      明：1、原告之訴駁回。2、如受不利判決，願供擔保請准
      宣告免為假執行。
三、兩造不爭執之事實：
（一）原告於99年1月19日上午7時20分許，騎乘車牌號碼F58-26
      5 號機車，沿羅東鎮○○路由羅東往二結方向行進，行經
      光榮路412 號前時，因故滑倒，受有左側脛骨板骨折之傷
      害。
（二）原告前開滑倒地點之路段係由被告管理。該路段路面於99
      年1月19日上午7時20分許遺有不明漬體。
（三）上開事實，有羅東聖母醫院診斷證明書、羅東仁濟中醫聯
      合診所診斷證明書（卷7-9 頁）、原告提出之現場照片（
      卷16頁背面）、宜蘭縣政府警察局羅東分局100年3月22日
      警羅交字第1003003747號函檢附之道路交通事故現場圖、
      道路交通事故調查報告表、交通事故談話記錄表、酒精測
      定紀錄表、事故現場照片等（卷第62-73 頁）、羅東聖母
      醫院100年3月21日天羅聖民字第0198號函檢附之病歷摘要
      、護理記錄等（卷第75-94 頁）在卷可稽，復為兩造所不
      爭執，堪認上開事實應屬實在。
四、得心證之理由：本件爭點為：（一）被告未能及時除去系爭
    道路上之不明漬體，就系爭路段之管理是否有欠缺？（二）
    原告是否因系爭路段之不明漬體而發生交通意外受有傷害？
    原告所受之傷害與該道路上之不明漬體間有無相當因果關係
    ？（三）原告因此傷害所得請求之賠償項目及金額為何？（
    四）原告就此事故之發生，是否與有過失？茲說明本院見解
    如下：
（一）按「按公有公共設施因設置或管理有欠缺，致人民生命、
      身體或財產受損害者，國家應負損害賠償責任，固為國家
      賠償法第3條第1項所明定。但此項國家賠償責任之發生，
      必須在客觀上以有公共設施之設置或管理有欠缺為前提，
      倘國家對於公有設施之設置或管理並無欠缺，縱人民受有
      損害，國家亦不負賠償責任。且國家對於防止損害之發生
      ，若已盡相當之注意，並已為防止損害發生之必要措施，
      可認其管理並無欠缺者，則國家賠償責任即無由發生。」
      最高法院72年度台上字第3182號判決可資參照。本此判決
      要旨可知，國家賠償法第3條第1項所謂「設置或管理有欠
      缺」，固不以公務員於履行設置或管理職務時有疏失為要
      件，然亦非謂只要公共設施客觀上欠缺通常應有之安全性
      ，被害人即可請求國家賠償，仍須視行政機關對損害之發
      生是否已盡相當之注意，並已採取可防止損害發生之緊急
      措施。尤其是因天然災害等不可抗力，或因其他公共設施
      使用者之行為造成公共設施欠缺安全性，致人民受有損害
      之情形，倘不考慮行政機關是否有採取緊急措施之可能，
      僅因公共設施本身欠缺安全性，即要求國家負起賠償責任
      ，國家賠償之範圍將過度膨脹，而與保險無異。是於類此
      國家難以事前預防且係肇因於外力介入之情形，所謂的「
      管理有欠缺」應特別著重在公共設施欠缺安全性後，國家
      是否在可期待之時間內即時採取妥適之因應措施。若未採
      取因應措施，聽任公共設施之瑕疵繼續存在，造成人民之
      損害，即有國家賠償法第3條第1項之適用，反之則否。
（二）查原告於99年1月19日上午7時20分許，在宜蘭縣羅東鎮○
      ○路412 號前發生交通事故，該路段係柏油路面、路面無
      缺陷、無障礙物，此有宜蘭縣政府警察局羅東分局100年3
      月22日警羅交字第1003003747號函檢附之道路交通事故調
      查報告表及事故現場照片在卷可佐（卷第64、69-73 頁）
      。該段路面於斯時因不明原因遺有不明漬體，此為兩造所
      不爭執。依原告提出之現場照片（卷16頁背面）顯示，該
      不明漬體泛有油光，散佈之範圍長約為2至3部自小客車長
      、寬約1 部自小客車寬，有相當之面積，足以造成行車往
      來之危險。被告就此公共設施欠缺安全性之瑕疵，是否負
      有國家賠償責任，應進一步探究被告是否在可期待之時間
      內即時採取妥適之因應措施。
（三）被告為該路段之管理機關，固負有清理排除路面不明漬體
      之義務，以維護道路之安全性，惟路面因不詳車輛漏油或
      其他原因而遺有油漬或其他漬體，乃屬偶發、外來事件，
      並非道路本身有瑕疵（如凹陷、坑洞），且行政資源有其
      極限，事實上無從要求被告24小時隨時派員監看各路面是
      否遺有垃圾、穢物或不明漬體等易生交通危險之異物。再
      者，本件交通事故發生時間為99年1月19日上午7時20分許
      ，是該路面遺有不明漬體之時間無法排除係18日夜間或19
      日凌晨發生，縱使被告就該路面清潔定有一定之巡查機制
      ，客觀上亦難期待被告於未獲通報之情況下可自行查知本
      件突發情況，是於原告未能舉證證明被告確早已知悉該路
      段路面遺有不明漬體，而怠為排除之情形下，殊難認被告
      就系爭路段之管理有欠缺。
（四）本件尚無證據證明被告就系爭路段之管理有欠缺。其餘如
      原告之傷害與該路面漬體間有無相當因果關係、原告是否
      與有過失、得請求給付之項目及額度等爭點，即無詳予論
      述之必要。
五、綜上所述，原告依國家賠償法第3條第1項規定，請求判命被
    告應給付原告522,733 元及遲延利息，為無理由，應予駁回
    。又原告之訴既經駁回，其假執行之聲請即失所附麗，應併
    予駁回。
六、本件事證已臻明確，兩造其餘主張、陳述及攻擊、防禦方法
    ，對判決之結果不生影響，爰不一一論述，併此敘明。
七、本件訴訟費用包括裁判費5,730元、證人旅費1,500元，合計
    為7,230元，爰依民事訴訟法第78條規定，責由原告負擔。
中    華    民    國    100    年    7    月    22    日
                  臺灣宜蘭地方法院民事庭
                        法  官  楊坤樵
正本係照原本作成。
如不服本判決，應於收受送達後20日內向本院提出上訴狀（應附
繕本）。
中    華    民    國   100    年    7     月    25    日
                        書記官  吳文雄